【裁判字號】    89,重訴,173
【裁判日期】    900430
【裁判案由】    給付工程款等
【裁判全文】
臺灣屏東地方法院民事判決                          八十九年度重訴字第一七三號
    原      告    盈運股份有限公司
    法定代理人    乙○○
    被      告    屏東縣屏東市公所
    法定代理人    甲○○
右當事人間給付工程款等事件，本院判決如左：
    主    文
被告應給付原告新臺幣陸佰陸拾柒萬玖仟肆佰捌拾陸元。
訴訟費用由被告負擔。
本判決於原告以新台幣貳佰貳拾貳萬柒仟元供擔保後得假執行，但被告如於假執行程
序實施前，以新臺幣陸佰陸拾柒萬玖仟肆佰捌拾陸元為原告預供擔保，得免為假執行
。
    事    實
甲、原告方面：
  一、聲明：求為判決
  （一）被告應給付原告新臺幣（下同）陸佰陸拾柒萬玖仟肆佰捌拾陸元整。
  （二）訴訟費用由被告負擔。
  （三）原告願供擔保請准宣告假執行。
  二、陳述：
  （一）被告於民國八十五年八月十二日以公開招標之方式，將屏東縣屏東市公所「
        屏東市中正公園游泳活動中心修建工程（膜構造）」發包，而由原告以新臺
        幣陸拾萬柒仟貳佰貳拾元，此有工程合約書可佐。該工程依約應於民國八十
        五年九月三十日前完工，惟因工程材料上之緣故，原告於開標前即曾建議將
        工延至八十五年十月十五日完工，嗣後並經被告同意輾延工期至八十五年十
        月十五日前完工，原告遂於八十五年十月十四日完成工程，並填寫竣工報告
        ，申報工程完工，並將工作物交付予被告收受。詎被告於收受原告之工作物
        後，竟遲遲不願將工程承攬報酬支付予原告。又原告於開標時所繳交之工程
        履約保証金，依約本應按工程完成進度分四期返還與原告，亦未能依約返還
        。
  （二）按「（承攬）報酬，應於工作交付時給付之。」，民法第五百零五條第一項
        著有明文。查本件原告所承攬與興建之屏東市中正公園游泳池活動中心業於
        八十五年十月十四日完工，並交付與被告使用迄今，其間並曾作為屏東市舉
        辦八十五年區運會游泳項目之比賽看臺使用，故系爭工程業已完工並交付被
        告使用，已是不爭之事實，依約被告即將工程履約保證金返還原告，另依法
        被告亦應支付承攬報酬與原告。
  （三）綜上所述，原告承攬被告所發包之「屏東市中正公園游泳池活動中心修建工
        程（膜構造）」，業已於民國八十五年十月十四日完工，並交付與被告使用
        迄今。被告受領原告完成之工作物，依法即應支付承攬報酬，並且因原告已
        確實履行承攬合約，原告先前所支付之工程履約保證金亦應依約返還原告。
  （四）屏東縣政府因舉辦八十五年全國區運動大會，為充實區運各項設備，補助屏
        東市公所屏東市立中正游泳池活動中心修建經費，由屏東市公所於八十五年
        七月二十九日以八五屏市工字第二五九六九號公告屏東市中正公園游泳池活
        動中心修建工程  (膜構造)工程招標事宜，經原告以新台幣六百零七萬二千
        二百六十元投標，於同年八月十二日公開開標，由原告以最高標得標系爭工
        程，並依約繳交工程履約保證金六十萬七千二百二十六元。原定工期應於八
        十五年九月三十日前完工，然因工程急迫及工期嚴重不足之緣故，原告於開
        標後即建議將工期延至八十五年十月十五日前完工，並經載明於開標紀錄表
        中，嗣後並經被告機關同意延展工期。原告於標得系爭工程後，隨即依被告
        機關提供之圖說著手繪製施工大樣圖，並為工程施工預作準備。然因系爭屏
        東市中正公園游泳池活動中心修建工程所修建者，僅為游泳池旁之看台活動
        中心，游泳池本體並未重新修建，因此導致依舊有建築法規設計興建之游泳
        池本體結構，無法承受附加依現行結構法令設計興建之活動中心，看台活動
        中心之鋼結構加上游泳池本體結構，其重量可能臨界游泳池本體結構所能負
        載之重量。因此在原告到工地現場勘查時，即受被告機關聘請之工程顧問公
        司所屬建築師之建議，基於結構安全之考量，變更原設計圖說，加強結構補
        強，並由原告公司自行吸收因此所增加之費用，就此部分懇請鈞院詢問證人
        陳世鴻建築師即可明瞭。又關於變更使用材料及設計部分，原告亦曾事先向
        屏東市公所報備並經核准，此觀被告機關所屬工務課於八十五年九月二十五
        日簽呈之說明第二項記載，「本案工程經奉准辦理變更，材料進口費時」等
        語，即可明瞭，並請詢問證人賴清富。
  （五）查系爭工程係為配合八十五年區運，作為游泳比賽場地使用，今因被告所聘
        請之宇生工程顧問公司所屬建築師之建議，變更原始設計，加強結構補強工
        作，如依契約約定重新製作施工大樣圖，再行施工者，恐來不及供區運比賽
        使用。因此，遂在前屏東市長黃清漢之指示授意，一方面先行依建築師及結
        構技師之建議施工，另一方面再依現場實際施工之部份，配合修正施工大樣
        圖。因現場施工一再受建築師及結構技師之指示修正，故施工大樣圖亦一再
        修正，而未能即早提出。然就原告事前獲有被告同意先行依建築師之建議施
        工，再補送施工大樣圖之事實部份，懇請鈞院詢問證人黃清漢以及賴清富即
        可明瞭。
  （六）次查，系爭工程雖未先行提出施工大樣圖，然在被告機關所聘請之宇生工程
        顧問公司所屬建築師之指導以及被告機關所屬現場監工之監督下，日夜趕工
        ，審慎施工，終於在八十五年十月十四日完工，由原告公司填寫工程竣工報
        告表呈請驗收，完工之工作物並已實際交付被告機關收受，作為八十五年區
        運會游泳比賽場地使用。系爭工程雖因建築師及結構技師之要求下，變更部
        份設計而為施工，且未事先呈送施工大樣圖，然此種先行施工再補圖之做法
        亦係前屏東市長之指示，且該變更並未減損工程品質，反而因結構補強增加
        了游泳池本體結構及看台鋼結構之安全性，就此部分若鈞院認有必要，懇請
        將本案之原始圖說及原告於八十六年補呈之施工大樣圖送請有關機關鑑定，
        即能明瞭。
  （七）對於原告之請求，被告僅以係爭承攬工程尚未經正式驗收合格，依契約所載
        付款辦法，被告自無付款義務為辯。然查，係爭工作物業已交付與被告，由
        被告作為區運比賽場地使用，並先後辦理多次驗收，惟因工程驗收資料尚未
        補齊，而未完成驗收。茲已於八十七年三月二十六日補齊驗收所需一切資料
        請求驗收，而被告怠為驗收。原告已提出給付，並請求被告驗收付款，因被
        告怠於驗收，而未完成驗收，則原告之工程款請求權自提出給付工作物並請
        求驗收時起即已實現。茲詳為說如下：
      １被告否認已收受並接管系爭工作物，並辯稱縱若確實有將系爭工作物做為區
        運比賽場地使用，亦係依兩造合約第十八條規定而為部分使用，不得因此即
        認為被告已受領承攬工作物。然查，系爭工作物於八十五年十月十四日完工
        後，隨即由原告填製營造業承攬土木工程竣工報告表，陳報完工並請求驗收
        ，經被告機關收受並指派許朝欽及陳國琦驗收，系爭工作物並隨即由被告機
        關做為區運游泳比賽場地使用，由此可見系爭工作物確實已由被告機關收受
        無訛。且系爭工作物已全部完工，而交付予被告機關，並非在工程未完工前
        之提前使或部分使用，核與合約第十八條所約定之部分使用不同，故本件並
        非部分使用，而係完工交付被告機關使用。
      ２本案工程因受被告機關指派之建築師之指示，對於工程結構作部分之變更補
        強，致完工之工作物與原始合約圖說不符。然此項變更係被告機關指派建築
        師之要求，此項變更亦經被告機關核准  (詳見證三簽呈說明二)，而工程施
        工大樣圖亦依被告機關前市長黃清漢指示補送，圖說並經宇生工程顧問公司
        審查與合約圖說相符 (含結構技師簽證)( 證五)，且該項工作物之結構經被
        告機關之代理人宇生工承顧問公司鑑定結果，認為「新建鋼膜構造及游泳池
        改建其結構經依結構技師簽證圖說鑑定符合結構安全使用」  (證六)，故本
        件工作物在在都已符合工程驗收之規定，被告即應依約辦理驗收並給付承攬
        報酬。
      ３且查，本案工程之施作，原告並無任何延誤，僅於提出工程施工大樣圖有所
        延誤，然此項延誤亦非屬可歸責於原告之過錯。此觀被告機關所屬承辦人員
        於八十七年三月三十一日之簽呈內容：「本案工程確因應區運使用而趕工，
        且均為高架高空作業，施工難度高且因考量鋼構之各分向受風力，其各分向
        之承受力均應全盤考量，原有舊結構，因結構技師現場勘查，增加補強柱(
        經費由廠商自行吸收－責任施工) 。是故，其計算費時，圖慢一再因現場之
        需而作修正，是為安全計，況且該案完工年餘完好如初，未能於期限內送呈
        大樣圖誠屬情有可原。」云云，而簽請辦理複驗  (證六)。由此簽呈內容可
        知，原告前稱工程之變更以及結構之加強，均是應被告指派之工程顧問公司
        之建築師及結構技師之要求，確為事實，而施工大樣圖無法及時提出，亦是
        因此緣故。故上述延誤提出施工大樣圖並非可歸責於原告之過錯，而可歸責
        於被告，被告要難執此作為拒絕給付承攬報酬之藉口。
  （八）原告以新台幣六百零七萬二千二百六十元得標系爭工程，並依約繳交工程履
        約保證金六十萬七千二百二十六元。原定工期應於八十五年九月三十日前完
        工，嗣後經被告機關同意延展工期至八十五年十月十五日，此為被告機關所
        不否認。
  （九）原告於標得系爭工程後，即受被告機關聘請之工程顧問公司所屬建築師之建
        議，基於結構安全之考量，變更原設計圖說，加強結構補強，並由原告公司
        自行吸收因此所增加之費用，就此部分業經證人陳世鴻建築師到院證述詳實
        。且證人賴清富亦到院證實被告機關確實有同意變更使用材料及設計部分，
        並有被告機關所屬工務課於八十五年九月二十五日簽呈之說明第二項記載，
        「本案工程經奉准辦理變更，材料進口費時」可佐。前屏東市長黃清漢是否
        同意原告一方面先行依建築師及結構技師之建議施工，另一方面再依現場實
        際施工之部份，配合修正施工大樣圖，證人雖不願說明，然證人賴清富亦證
        稱，前市長確實有要求無論如何一定要趕在區運會前完工，如一定需等到施
        工大樣圖出來後才能施工，豈有可能趕在區運會前完工呢？由此可見，被告
        機關為求趕工，勢必同意先行施工，再依實際施工之情形提出施工大樣圖。
  （十）系爭工程業於八十五年十月十四日完工，完工之工作物並已實際交付被告機
        關收受，作為八十五年區運會游泳比賽場地使用。且完工之工作物完全按照
        事後所提出之施工大樣圖案圖施工，施工大樣圖並經依被告機關前市長黃清
        漢指示補送，圖說業經宇生工程顧問公司審查與合約圖說相符 (含結構技師
        簽證) ，且該項工作物之結構經被告機關之代理人宇生工承顧問公司鑑定結
        果，認為「新建鋼膜構造及游泳池改建」，其結構經依結構技師簽證圖說鑑
        定符合結構安全使用。
  （十一）工作物經鈞院送交中華民國建築技術學會鑑定，其鑑定報告亦認為：「本
          鑑定標的物與八十六年經建築師及結構技師簽證核可之施工大樣圖完全相
          符。確實按圖施工。本鑑定標的物經宏昌土木結構技師事務所林炳昌技師
          結構設計、分析並簽證，故工作物無安全顧慮」，足見原告確實已依約完
          成本件承攬工作物。原告已依約完成承攬工作物，並於八十五年十月十四
          日報請驗收，被告怠於進行驗收，自應依約給付承攬報酬。綜前所述，原
          告承攬被告之系爭工程，已依約完成，並報請驗收，惟因被告怠於進行驗
          收。惟今，系爭工作物既經中華民國建築技術學會鑑定與施工大樣圖完全
          相符，依法被告即應給付本件承攬報酬及返還履約保證金。為此，狀請鈞
          院鑒核，賜判決如訴之聲明，以維原告之權益。
  三、證據：提出工程合約書影本乙份、屏東市公所開標紀錄表影本乙紙、屏東市公
      所工務課簽呈影本乙紙、營造業承攬土木工程竣工報告表影本乙紙、宇生工程
      顧問公司函影本乙紙、結構安全鑑定證明書影本乙紙、屏東市公所工務課簽呈
      影本乙紙為證，請求本院傳訊證人黃清漢、賴清富、陳世鴻
乙、被告方面：
  一、聲明：
  （一）原告之訴駁回。
  （二）訴訟費用由原告負擔。
  （三）如受不利之判決，願供擔保聲請免為假執行。
  二、陳述：
  （一）原告主張其於八十五年十月十四日完工並將工作物交付原告舉辦八十五年區
        運會游泳項目之比賽看台使用云云，被告否認之，查被告迄今仍未驗收合格
        故亦未接管系爭物，原告認有此事實，則應由原告負舉證責任，而系爭工作
        物有供屏東市舉辦八十五年區運會游泳項目之比賽看台使用，究係何人交付
        ，亦請原告舉證證明之。退而言之，縱令實在，因具有不得已之時效性、權
        宜性而暫時使用，亦不能以之為已驗收合格並已接管之證明。揆之兩造合約
        第十八條：部分使用（一）甲方（即被告）於工程完成一部分如因提前使用
        ，得先驗收其完成部分（二）甲方對於未完成部分在不妨害乙方（即原告）
        施工原則下，亦可徵得乙方之同意使用之，即知有無使用與有無驗收合格接
        管，係屬兩事。再依合約十九條付款辦法：乙方支領工款所用之印鑑應為簽
        訂本合約所用之印鑑，並繳存甲方印鑑二份，其領款辦法如左：
      １本工程俟工程全部竣工經正式驗收合格，結算書圖經上級單位備查及撥款到
        本所並繳訖工程保固金（工程結算總價百分之一）後一次付清。    
      ２俟工程全部竣工經驗收合格後一次付清。
      ３倘需報經甲方上級單位備查始撥款者，俟經備查並撥款後始予付款。
      茲原告承攬之工程並未經正式驗收合格，依上開付款辦法，被告自無付款之義
      務。
  （二）依兩造之合約所附陽光薄膜鋼結構工程（四）鋼結構工程，其提送文件為施
        工大樣圖，並記載如下內容：
      ａ承包商協調薄膜結構屋頂包商于一個月內送詳細裝配圖
      ｂ圖中須顯示裝配及安裝有關細節，其中包括切割屋頂頂蓋、連接孔、螺紋固
        定件、螺栓、柱狀螺栓及間隔等有關之說明。圖中須顯示各種工廠及工地焊
        接
    ｃ施工大樣圖提出前需事先確認建築圖樣，再依施工先後將相關圖樣提出，圖
        樣須顯示所有必要之結構鋼件，承包商負責確認既有建物之結構體安全性，
        其需補強項目由承包商提出補強辦法並由建築師確認後施工。
    ｄ所有施工圖大樣需經建築師審核，簽認後方得施工。
    易言之，施工大樣圖必經建築師審核簽認後經甲方同意方得施工，然在本件，
      原告則先施工，而於自行認為已於八十五年十月十四日完工交付予被告（實未
      交付）後之八十六年始提出施工大樣圖，嚴重違反合約規定，致時任被告驗收
      業務之許朝欽（調水利處第七河川局）無法去完成驗收工作，換言之，原告迄
      未提出於施工前經建築師審核、簽認後經甲方同意之施工大樣圖，致無從於驗
      收時以資核對有無按該大樣圖施工。故始終無法完成驗收。
  （三）系爭工程之鑑定報告未就細部查驗及未就出廠證明等提出相關證明，且上開
        工程款應扣留百分之一保固金。
  三、證據：提出合約書影本、施工大樣圖等為證。
丙、本院依原告請求傳訊證人黃清漢、賴清富、陳世鴻及就系爭工程送請中華民國建
    築技術協會鑑定，並履勘現場及訊問證人。
    理    由
甲、程序方面：本件原告最初起訴主張被告應給付原告陸佰陸拾柒萬玖仟肆佰捌拾陸
    元，及自民國八十七年三月二十六日起至清償日止，按年息百分之五計算之利息
    ，嗣於本院審理中請求被告應給付原告陸佰陸拾柒萬玖仟肆佰捌拾陸元，乃不變
    更訴訟標的減縮訴之聲明，依民事訴訟法第二百五十五條第一項第三款規定，應
    予准許，合先敘明。
乙、本件原告起訴主張：被告於八十五年八月十二日以公開招標之方式，將屏東縣屏
    東市公所「屏東市中正公園游泳活動中心修建工程（膜構造）」發包，而由原告
    以陸佰零柒萬貳千佰貳百六十元得標，該工程依約應於民國八十五年九月三十日
    前完工，惟因工程材料上之緣故，原告於開標前即曾建議將工延至八十五年十月
    十五日完工，嗣後並經被告同意輾延工期至八十五年十月十五日前完工，原告遂
    於八十五年十月十四日完成工程，並填寫竣工報告，申報工程完工，並將工作物
    交付予被告收受。詎被告於受原告之工作物後，竟遲遲不願將工程承攬報酬支付
    予原告。又原告於開標時所繳交之工程履約保証金，依約本應按工程完成進度分
    四期返還與原告，亦未能依約返還。本件原告所承攬與興建之屏東市中正公園游
    泳池活動中心業於八十五年十月十四日完工，並交付與被告使用迄今，其間並曾
    作為屏東市舉辦八十五年區運會游泳項目之比賽看臺使用，顯見工程業已完工並
    交付被告使用，爰依訴請求給付如主文所示金額等語。被告則：否認原告主張伊
    於八十五年十月十四日完工，並將工作物交付予被告之事實，縱有使用游泳池，
    亦僅部分使用，而非同意交付，且依兩造合約書載明，系爭工程施工大樣圖必經
    建築師審核簽認後經被告同意方得施工，原告則先施工，自行認為已於八十五年
    十月十四日完工交付予被告後八十六年始提出施工大樣圖，嚴重違反合約規定，
    致時任被告驗收業務之許朝欽無法去完成驗收工作，故被告並無給付上開款項之
    義務云云置辯。
丙、本件兩造之爭執點為系爭工程原告是否於八十五年十月十四日已完工並交付被告
    使用，系爭工程變更原設計圖說，加強結構補強是否經被告機關核准，並同意事
    後補提施工大樣圖，並依事後所補提出之施工大樣圖按圖施工？又被告是否拒絕
    驗收，可否以此拒付工程款？茲分敘如后：
一、原告主張被告於八十五年八月十二日以公開招標之方式，將屏東縣屏東市公所「
    屏東市中正公園游泳活動中心修建工程（膜構造）」發包，而由原告以陸佰零柒
    萬貳千佰貳百六十元得標，該工程依約應於民國八十五年九月三十日前完工，並
    依約繳交工程履約保證金六十萬七千二百二十六元。原定工期應於八十五年九月
    三十日前完工，然因工程急迫及工期嚴重不足之緣故，原告於開標後即建議將工
    期延至八十五年十月十五日前完工，並經載明於開標紀錄表中，嗣後並經被告機
    關同意延展工期之事實，業據其提出合約書、開標紀錄表影本等在卷可按，被告
    對此亦不爭執，此部分主張信為真實。
二、本件兩造之爭執點厥為『系爭屏東市中正公園游泳池活動中心修建工程所修建者
    ，僅為游泳池旁之看台活動中心，游泳池本體並未重新修建，因此導致依舊有建
    築法規設計興建之游泳池本體結構，無法承受附加依現行結構法令設計興建之活
    動中心，看台活動中心之鋼結構加上游泳池本體結構，其重量可能臨界游泳池本
    體結構所能負載之重量。因此在原告到工地現場勘查時，即受被告機關聘請之工
    程顧問公司所屬建築師之建議，基於結構安全之考量，變更原設計圖說，加強結
    構補強，並由原告公司自行吸收因此所增加之費用，且變更使用材料及設計部分
    ，原告亦曾事先向屏東市公所報備並經核准』？原告方面提出屏東市公所之簽呈
    及請求本院傳訊證人黃清漢、賴清富、陳世鴻為證，被告則否認此事實；（一）
    查依原告提出兩造不爭執真正之八十五年九月二十五日簽呈上即載明奉准變更字
    樣，另八十七年三月三十一日屏東市公所簽呈上載明「本案工程確因應區運使用
    而趕工，且均為高架高空作業，施工難度高且因考量鋼構之各分向受風力，其各
    分向之承受力均應全盤考量，原有舊結構，因結構技師現場勘查，增加補強柱 (
    經費由廠商自行吸收－責任施工) 。是故，其計算費時，圖慢一再因現場之需而
    作修正，是為安全計，況且該案完工年餘完好如初，未能於期限內送呈大樣圖誠
    屬情有可原。」等語，（二）證人賴清富（屏東市公所技士）於本院審理中證述
    ：本件游泳池看台在施工時怕會影響結構安全，建築師及承包商（即原告）都請
    求加強結構補強，為了安全考量，才會簽請，市長指示在八十五年十月二十五日
    區運之前要趕工完成，我們是責任施工，為了安全考量建築師有同意（變更設計
    施工），變更設計施工在施工大樣圖未提出前即施工，市○○○道未制止（原告
    施工）且八十六年十一月二十六日原告公司有提出變更施工大樣圖並經宇生工程
    顧問公司審查與合約圖說相符，但變更設計是否得市長（黃清漢）同意則不復記
    憶，後市公所有派許朝欽與陳國琦驗收，但未驗收合格，區運在上開地點舉辦，
    目前由市公所管理中等語（見本院八十九年九月二十六日言詞辯論筆錄），證人
    陳世鴻（建築師）於本院證述：如依正常流程須變更施工大樣圖後施工，但系爭
    工程因在八十五年區運期間趕工，原告在履約壓力下先做再補施工大樣圖，雖與
    原設計圖不同，但未減作亦符合品質，僅與原圖稍有不符，廠商亦僅到相符，後
    原設計單位與結構技師及市公所人員會勘結果安全性、施工品質沒有問題，未減
    作數量、數量相符，故同意原告補作施工大樣圖，建築師亦認合格簽章等語；證
    人黃清漢證述：否認上開簽呈為伊批示云云（均見本院八十九年十月二十七日言
    詞辯論筆錄），（三）本院依原告請求於九十年一月十九履勘現場，並訊問證人
    黃進興（即游泳池管理員）證述：區運會開始系爭游泳池即開始使用，並有派員
    管理。依上開證人陳述可知系爭工程早於施工變更施工前，原告、建築師與被告
    市公所即知悉系爭工程原設計圖樣不足，惟如依正常合約流程，須先變更施工大
    樣圖後送請核准始得變更施工，惟倘依此程序，施工期間正值屏東縣舉辦區運，
    勢必延滯，故原告公司於徵得建築師及市公所同意即先變更施工再補作施工大樣
    圖，證人黃清漢雖以伊未知悉云云推諉，惟伊亦自承當時區運舉辦中趕工，且證
    人賴清富亦證述「區運之前要趕工完成，我們是責任施工，為了安全考量建築師
    有同意（變更設計施工），變更設計施工在施工大樣圖未提出前即施工，市○○
    ○道未制止」，顯見市公所人員早已知悉並同意，否則於原告變更設計施工時，
    可早先制止，何以容認並同意原告施工？此即被告所不能自圓之處，故本院審酌
    上開一切情事，認原告此部分主張堪信為真實。
三、原告主張系爭工程早於八十五年十月十五日完工，並交付被告收受，被告則辯稱
    未完工，且因未能驗收故未能付款云云，本院就系爭工程部分送請請中華民國建
    築技術協會鑑定，鑑定結果為：「本鑑定標的物與八十六年經建築師及結構技師
    簽證核可之施工大樣圖完全相符。確實按圖施工。本鑑定標的物經宏昌土木結構
    技師事務所林炳昌技師結構設計、分析並簽證，故工作物無安全顧慮」，有鑑定
    報告在卷可按，雖被告事後以鑑定報告未就細部查驗及未就出廠證明等提出相關
    證明為辯；惟揆諸上揭論呈本件工程當初變更設計時既早得被告市公所同意，且
    經宇生工程顧問公司及建築師檢驗合格，且於八十五年十月十五日即交付被告使
    用，並在此舉辦區運，顯見系爭工程早已達完工之狀態且交付被告使用，達可驗
    收之狀態，係被告怠於驗收，故其上開抗辯洵無足採。綜前所述，原告承攬被告
    之系爭工程，已依約完成，並報請驗收，惟因被告怠於進行驗收。惟今，系爭工
    作物既經中華民國建築技術學會鑑定與施工大樣圖完全相符，依法被告即應給付
    本件承攬報酬及返還履約保證金。
四、被告雖另以上開工程款應扣留百分之一保固金云云為辯，惟保固期間為三年，按
    本件原告於八十五年十月十五日即交付被告使用，並在此舉辦區運，顯見系爭工
    程早於上開時點已達完工之狀態且交付被告使用，則被告若早於八十五年十月間
    驗收，迄今已早逾三年保固期間，且系爭工程自八十五年被告收受後迄今未曾見
    被告主張有何瑕疵，顯見工程品質並無疑慮，故被告此抗辯顯無可採。
綜上，本件原告之訴有理由，從而原告請求被告給付原告陸佰陸拾柒萬玖仟肆佰捌拾
陸元，為有理由，應予准許。
丁、假執行之宣告：兩造陳明願供擔保請為宣告假執行或免為假執行，經核均與規定
    相符，爰分別酌定相當之擔保金額予以宣告。
結論：原告之訴為有理由，依民事訴訟法第七十八條，第三百九十條第二項，第三百
九十二條判決如主文。
中      華      民      國    九十      年      四      月    三十    日
                                    臺灣屏東地方法院民事第一庭
~B法      官  李芳南
右為正本係照原本作成。
如不服本判決，應於收受送達後二十日內向本院提出上訴書狀，其未表明上訴理由者
，應於提出上訴後二十日內向本院補提理由書狀（均須按他造當事人之人數附繕本）
上訴時應提出委任律師或具有律師資格之人之委任狀；委任有律師資格者，另應附具
律師及格證書及釋明委任人與受任人有民事訴訟法第四百六十六條之一第一項但書或
第二項（詳附註）所定關係之釋明文書影本。
~B法院書記官  黃秀梅
中      華      民      國    九十      年      四      月     三十     日
附註：
民事訴訟法第四百六十六條之一（第一項、第二項）：
對於第二審判決上訴，上訴人應委任律師為訴訟代理人。但上訴人或其法定代理人具
有律師資格者，不在此限。
上訴人之配偶、三親等內之血親、二親等內之姻親，或上訴人為法人、中央或地方機
關時，其所屬專任人員具有律師資格並經法院認為適當者，亦得為第三審訴訟代理人。


司法院資訊處製作；財團法人民間司法改革基金會備份。
